【裁判字號】    99,監宣,23
【裁判日期】    990330
【裁判案由】    監護宣告
【裁判全文】
臺灣臺南地方法院民事裁定              99年度監宣字第23號
聲  請  人  乙○○
上列聲請人聲請監護宣告事件，本院裁定如下：
    主    文
宣告甲○○○（女，民國○○年○月○○日生，身分證統一編號
：Ｚ000000000號，住臺南縣永康市○○○路二０三巷
六號二樓之三，居臺南縣永康市○○路五八巷六六號十樓之一Ｂ
５棟）為受監護宣告之人。
選定聲請人乙○○（女，民國○○○年○月○○日生，身分證統
一編號：Ｚ000000000號，住臺南市○區○○路二九二
號，居臺南縣永康市○○路五八巷六六號十樓之一Ｂ５棟）為受
監護宣告之人之監護人。
指定丙○○（女，民國○○○年○月○○日生，身分證統一編號
：Ｚ000000000號，住彰化縣社頭鄉新厝村潘厝橫巷六
號）為會同開具財產清冊之人。
聲請費用新臺幣柒仟元由受監護宣告之人甲○○○負擔。
    理    由
一、按對於因精神障礙或其他心智缺陷，致不能為意思表示或受
    意思表示，或不能辨識其意思表示之效果者，法院得因本人
    、配偶、四親等內之親屬、最近一年有同居事實之其他親屬
    、檢察官、主管機關或社會福利機構之聲請，為監護之宣告
    ，民法第14條第1項定有明文。次按受監護宣告之人應置監
    護人。法院為監護之宣告時，應依職權就配偶、四親等內之
    親屬、最近一年有同居事實之其他親屬、主管機關、社會福
    利機構或其他適當之人選定一人或數人為監護人，並同時指
    定會同開具財產清冊之人，民法第1110條、第1111條第1項
    亦定有明文。
二、本件聲請意旨略以：聲請人為甲○○○（女，民國○○年○月○○日生，身分證統一編號：Ｚ000000000號，住臺南縣永康市
    ○○○路203巷6號2樓之3，居臺南縣永康市○○路58巷66號
    10樓之1B5棟）之獨生女，甲○○○之配偶即聲請人之父張
    維壯已。因甲○○○罹患精神分裂症，長期住院，已不能
    為意思表示或受意思表示，或不能辨識其意思表示之效果，
    為此聲請對其為監護宣告。又聲請人為甲○○○之獨生女，
    長期以來均由聲請人為其處理一切事務，請求選任聲請人擔
    任其監護人。再丙○○係甲○○○之妹妹，願意參與及協助
    甲○○○財產事務之處理，請求指定丙○○擔任會同開具財
    產清冊之人等語。
三、經查，聲請人主張其係甲○○○之獨生女，甲○○○之配偶
    即聲請人之父張維壯已，業據其提出戶籍謄本2份在卷可
    憑，揆諸上開規定，聲請人為宣告甲○○○為監護宣告之人
    之聲請人資格，自無欠缺。經查，聲請人主張上情，業據其
    提出身心障礙手冊1份、行政院國軍退除役官兵輔導委員會
    永康榮民醫院診斷證明書1份為憑，本院審驗甲○○○之精
    神狀況，並依職權函請行政院國軍退除役官兵輔導委員會
    永康榮民醫院指派該院精神科譚宏斌醫師協助鑑定甲○○○
    之精神狀態，鑑定人譚宏斌醫師參與甲○○○之精神狀態鑑
    定，認：一般醫學檢查：個案（指甲○○○）對問話無法切
    題回答，洗澡必須靠他人協助，下肢略無力，個人衛生須他
    人完全協助，到處吐痰，自語傻笑。精神檢查方面：個案之
    注意力、判斷能力、對人、時、地之定向感、記憶力、計算
    能力及抽象思考能力，均有明顯缺失，她會自言自語及傻笑
    。這是一個精神分裂症合併中度智能不足的個案，個案自我
    照顧能力呈明顯不足，精神狀態應達不能為意思表示或受意
    思表示，亦不能辨識其意思表示之效果之程度，可為監護宣
    告，有監定書在卷可稽，故聲請人聲請對甲○○○為監護宣
    告為有理由，應予准許。
四、次查，聲請人乙○○（女，62年1月19日生，身分證統一編
    號：Ｚ000000000號，住臺南市○區○○路292號，居臺南縣
    永康市○○路58巷66號10樓之1B5棟）為受監護宣告之人甲○○○之獨生女，有戶籍謄本附卷可參，且經受監護宣告之
    人之親屬團體會議推定為受監護宣告之人甲○○○之監護人
    ，有聲請人所提出之親屬團體會議推定監護人說明書、親屬
    系統表、親屬會議紀錄、親屬之戶籍謄本在卷可稽，又參酌
    受監護宣告之人甲○○○，長期以來均由聲請人為其處理一
    切事務等情，認由聲請人乙○○擔任監護人，最能符合受監
    護宣告之人之最佳利益，爰選定聲請人乙○○為監護人；另
    丙○○（女，45年1月30日生，身分證統一編號：Ｚ00000000
    0號，住彰化縣社頭鄉新厝村潘厝橫巷六號）係受監護宣告
    之人甲○○○之妹妹，有戶籍謄本1份在卷可憑，其願意參
    與及協助甲○○○財產事務之處理，並經受監護宣告之人之
    親屬團體會議推定為會同開具財產清冊之人，有聲請人所提
    出之親屬團體會議推定監護人說明書、親屬系統表、親屬會
    議紀錄、親屬之戶籍謄本在卷可稽，爰指定丙○○為會同開
    具財產清冊之人。
五、依民事訴訟法第608條第1項、第95條、第87條第1項，裁定
    如主文。
中    華    民    國    99    年    3     月    30    日
                   家事法庭   法  官  鄭  彩  鳳
正本係照原本作成。
如不服本裁定關於選定監護人及指定會同開具財產清冊之人等部
分，應於送達後十日內向本院提出抗告狀，並繳納抗告費新臺幣
1,000元；其餘關於宣告監護之部分，不得抗告。
中    華    民    國    99    年    3     月    30    日
                              書記官  黃  心  怡

司法院資訊處製作；財團法人民間司法改革基金會備份。
